臺灣新北地方法院刑事判決　　　　　　110年度簡上字第213號
上　訴　人
即　被　告　蔡怡婷



上列上訴人即被告因詐欺案件，不服本院中華民國110 年3 月15
日110 年度簡字第977 號第一審簡易判決（聲請簡易判決處刑案
號：臺灣新北地方檢察署109 年度偵字第32954 號），提起上訴
，本院管轄第二審之合議庭判決如下：
    主  文
上訴駁回。
    事實及理由
一、本案經本院管轄之第二審合議庭審理結果，認原審判決之認
    事、用法、量刑均無不當，應予維持，本案關於事實、證據
    及理由，除聲請簡易判決處刑書犯罪事實欄第9 行更正為「
    於109 年6 月27日某時許」，以及證據部分補充「被告蔡怡
    婷於本院準備程序及審理中之自白」以外，其餘均引用如附
    件所示第一審簡易判決書（含檢察官聲請簡易判決處刑書）
    記載之事實、證據及理由。
二、被告上訴意旨略以：本案我願意認罪，我之前有身心障礙，
    希望可以判輕一點等語。
三、經查：
  ㈠按量刑輕重，係屬事實審法院得依職權自由裁量之事項，苟
    按法官於有罪判決如何量處罪刑，甚或是否宣告緩刑，均為
    實體法賦予審理法官裁量之刑罰權事項，法官行使此項裁量
    權，自得依據個案情節，參酌刑法第57條所定各款犯罪情狀
    之規定，於法定刑度內量處被告罪刑；除有逾越該罪法定刑
    或法定要件，或未能符合法規範體系及目的，或未遵守一般
    經驗及論理法則，或顯然逾越裁量，或濫用裁量等違法情事
    之外，自不得任意指摘其量刑違法。準此，法官量刑，如非
    有上揭明顯違法之情事，自不得擅加指摘其違法或不當。經
    查，本件原審以被告幫助犯詐欺取財犯行事證明確，構成累
    犯，審酌被告將其所有之遠東銀行帳戶之存摺、提款卡及密
    碼提供予他人作為犯罪聯繫工具，造成偵查犯罪之困難度，
    並使幕後主嫌得以逍遙法外，非但破壞社會治安，亦危害金
    融秩序，所為實不足取，兼衡告訴人之受騙金額（新臺幣13
    9,958 元），及被告之前科素行、犯罪動機、目的、手段、
    暨其智識程度、家庭經濟狀況，以及其犯後態度等一切情狀
    ，量處有期徒刑4 月，並諭知易科罰金折算標準。原審係本
    於行為人之責任為基礎，就刑法第57條揭示之各種量刑條件
    ，在法定刑度內妥為斟酌，本院認原審所為之上開量刑並無
    違誤且妥適。是上訴意旨稱原審量刑過重云云，純屬其個人
    主觀上對於法院量刑之期盼，且並未提出任何具體診斷證明
    等相關證據資料供本院審酌，實難憑採。
  ㈡綜上，被告以前開情詞提起上訴，為無理由，應予駁回。
據上論斷，應依刑事訴訟法第455 條之1 第1 項、第3 項、第36
8 條、第373 條，判決如主文。
本案經檢察官陳建良偵查後聲請簡易判決處刑，檢察官陳姵伊於
本審到庭執行職務。
中    華    民    國   110    年    11    月    24    日
                  刑事第十八庭  審判長法  官  詹蕙嘉
 
                                      法  官  劉容妤
 
                                      法  官  劉明潔
 
以上正本證明與原本無異。
不得上訴。
                                      書記官  連思斐
中    華    民    國   110    年    11    月    24    日
 
附件：
臺灣新北地方法院刑事簡易判決          110年度簡字第977號
聲  請  人  臺灣新北地方檢察署檢察官
被      告  蔡怡婷  女（民國00年0月00日生）
                    身分證統一編號：Z000000000號
                    住新北市○○區○○街00巷00號3樓
                    居新北市○○區○○路00號5樓
上列被告因詐欺案件，經檢察官聲請以簡易判決處刑（109 年度
偵字第32954 號），本院判決如下：
    主  文
蔡怡婷幫助犯詐欺罪，累犯，處有期徒刑肆月，如易科罰金，以
新臺幣壹仟元折算壹日。
    事實及理由
一、本件犯罪事實及證據，除犯罪事實欄一第2 行「5 月519 日
    」，更正為「5 月19日」；第9 行「6 月30日前某不詳時日
    」，更正為「6 月20日至30日間不詳某時」；第19行「18時
    31分、33分、33分、50分許」，更正為「18時31分、33分、
    44分、55分許」外，餘均引用如附件檢察官聲請簡易判決處
    刑書之記載。
二、按刑法上幫助犯之成立，主觀上須有幫助故意，客觀上須有
    幫助行為，亦即對於犯罪與正犯有共同之認識，但以幫助之
    意思，對於正犯資以助力，而未參與實施犯罪行為者。是核
    被告以幫助詐欺取財之意思，參與詐欺取財罪之構成要件以
    外之行為，係刑法第339 條第1 項詐欺取財罪之幫助犯，本
    院衡酌被告幫助他人犯罪之情狀，認與正犯尚屬有間，其行
    為危害性較直接行為人為輕，宜減輕其刑，依刑法第30條第
    2 項規定，按正犯之刑減輕之。又被告有如聲請所指之有期
    徒刑執行完畢之情形，有臺灣高等法院被告前案紀錄表在卷
    可憑，則其於受徒刑之執行完畢後，5 年內故意再犯本件有
    期徒刑以上之罪，為累犯；依司法院釋字第775 號解釋所示
    ，為避免發生罪刑不相當之情形，法院就該個案依該解釋意
    旨，裁量是否加重最低本刑；考量被告構成累犯之犯罪紀錄
    ，與本案罪名、犯罪類型、罪質均相同（該次幫助詐欺手法
    係交付第一商業銀行帳戶之提款卡及密碼予詐欺集團成員）
    ，且關於刑罰反應力薄弱部分，亦有如上所述可查，本案亦
    無應處以最低度本刑之情形，故適用刑法第47條第1 項累犯
    加重之規定，並無罪刑不相當或違反比例原則之情事，應依
    刑法第47條第1 項規定加重其刑。爰依刑法第57條規定，以
    行為人之責任為基礎，審酌被告將其所有之遠東銀行帳戶之
    存摺、提款卡及密碼提供予他人作為犯罪聯繫工具，造成偵
    查犯罪之困難度，並使幕後主嫌得以逍遙法外，非但破壞社
    會治安，亦危害金融秩序，所為實不足取，兼衡告訴人之受
    騙金額（新臺幣139,958 元），被告之前科素行、犯罪動機
    、目的、手段、暨其智識程度、家庭經濟狀況，以及其犯後
    態度等一切情狀，量處如主文所示之刑，並諭知易科罰金之
    折算標準。
三、依刑事訴訟法第449 條第1 項前段、第3 項、第454 條第2
    項，刑法第339 條第1 項、第30條第1 項前段、第2 項、第
    47條第1 項、41條第1 項前段，刑法施行法第1 條之1 ，逕
    以簡易判決處刑如主文。
四、如不服本判決，得於判決送達之日起20日內向本院提出上訴
    狀，上訴於本院第二審合議庭（須附繕本）。
中    華    民    國   110    年    3     月    15    日
                  刑事第二十六庭法  官  黎錦福
上列正本證明與原本無異。
                                書記官  羅采蘋
中    華    民    國   110    年    3     月    15    日
 附錄本案論罪科刑法條全文：
中華民國刑法第339條
意圖為自己或第三人不法之所有，以詐術使人將本人或第三人之
物交付者，處五年以下有期徒刑、拘役或科或併科五十萬元以下
罰金。
以前項方法得財產上不法之利益或使第三人得之者，亦同。
前二項之未遂犯罰之。
中華民國刑法第30條
幫助他人實行犯罪行為者，為幫助犯。雖他人不知幫助之情者，
亦同。
幫助犯之處罰，得按正犯之刑減輕之。
 附件：
臺灣新北地方檢察署檢察官聲請簡易判決處刑書
                                    109年度偵字第32954號
    被      告  蔡怡婷  女  33歲（民國00年0月00日生）
                        住新北市○○區○○街00巷00○0號
                        居新北市○○區○○路00號5樓
                        國民身分證統一編號：Z000000000號
    選任辯護人  黃勝文律師
                張鎧銘律師
上列被告因詐欺案件，業經偵查終結，認為宜聲請以簡易判決處
刑，茲將犯罪事實及證據並所犯法條分敘如下：
        犯罪事實
一、蔡怡婷前因幫助詐欺案件，經臺灣新北地方法院以106 年度
    簡字第4568號判決判處有徒刑5 月確定，於民國107 年5 月
    519 日執行完畢。詎猶不知悔改，明知依一般社會生活通常
    經驗，可預見將個人金融帳戶提供他人使用，可能幫助詐欺
    集團成員詐取財物，亦知悉個人開立之金融帳戶領得之存摺
    及提款卡係供個人存提款使用之工具，並設有密碼以確保係
    本人使用，且知悉社會上使用他人帳戶詐欺被害人將款項匯
    入後提領之案件層出不窮，竟仍不違背其本意，基於幫助詐
    欺取財之不確定故意，於109 年6 月30日前某不詳時日，將
    其所申辦之遠東國際商業銀行帳號00000000000000號帳戶（
    下稱蔡怡婷遠東商銀帳戶）之存摺、提款卡，寄送予某真實
    姓名年籍不詳之詐欺集團成員，並依該詐欺集團成員之指示
    變更上開提款卡之密碼，而容任該詐欺集團成員任意使用上
    開帳戶，而以此方式，幫助該詐欺集團成員實施詐欺取財之
    犯罪。嗣該詐欺集團成員取得上開帳戶之存摺、提款卡、密
    碼後，即共同意圖為自己不法之所有，於109 年6 月30日18
    時許，電聯江宛靜，佯以中國信託商業銀行客服人員之身分
    ，向其誆稱因信用卡誤刷，若未依指示操作將導致帳戶扣款
    云云，使江宛靜陷於錯誤，而分別於同日18時31分、33分、
    33分、50分許，匯款或存款新臺幣( 下同) 49,985元、49,9
    89元、29,999元、9,985 元至蔡怡婷遠東商銀帳戶，所匯入
    及存入之款項並旋由該詐欺集團成員提領一空。嗣江宛靜發
    覺受騙，報警處理，始循線查獲上情。
二、案經江宛靜訴由新北市政府警察局中和分局報告偵辦。
        證據並所犯法條
一、詢據被告蔡怡婷固坦承上開遠東商銀帳戶為其申辦使用，並
    將該帳戶寄出予真實姓名年籍不詳之人，惟矢口否認有何幫
    助詐欺犯行，辯稱：伊使用臉書求職，對方說是遊戲公司，
    說要看伊帳戶有無不良紀錄，要伊把帳戶存摺及提款卡寄出
    云云。經查：
  ㈠上開帳戶為被告所申辦，且告訴人江宛靜遭詐匯款至被告上
    開遠東商銀帳戶等情，業據告訴人於警詢時指訴甚詳，復有
    告訴人提供之手機網路銀行轉帳截圖照片、被告遠東商銀帳
    戶客戶基本資料、活期存款往來明細各1 份在卷可參，足認
    被告上開帳戶確經詐騙集團成員作為實施本件詐欺取財犯行
    之用，此部分事實堪以認定。
  ㈡按金融帳戶係針對個人身分社會信用而予以資金流通，具有
    強烈之屬人性，而金融帳戶為個人理財工具，且金融提款卡
    亦事關個人財產權益保障，其專有性甚高，除非本人或與本
    人具密切親誼關係者，難認有何正當理由可交付他人，稍具
    通常社會歷練與經驗法則之一般人，亦均應有妥為保管該等
    物品，防止被他人冒用之認知，縱偶因特殊情況須將該等物
    品交付他人，亦必深入瞭解他人之可靠性與用途，再行提供
    使用，且該等物品如落入不明人士手中，極易被利用為與財
    產有關犯罪工具，此係一般人日常生活所經驗之事理。兼以
    近來利用人頭帳戶以行詐騙之事屢見不鮮，詐騙集團以購物
    付款方式設定錯誤、中獎、退稅、家人遭擄、信用卡款對帳
    、提款卡密碼外洩、疑似遭人盜領存款等事由，詐騙被害人
    至金融機構櫃檯電匯，抑或持提款卡至自動櫃員機依其指示
    操作，使被害人誤信為真而依指示操作轉出款項至人頭帳戶
    後，詐騙集團成員隨即將之提領一空之詐騙手法，層出不窮
    ，且經政府多方宣導，並經媒體反覆傳播，而諸如擄車勒贖
    、假勒贖電話、刮刮樂詐財、網路詐騙、電話詐騙等，多數
    均係利用他人帳戶，作為恐嚇取財或詐欺取財所得財物匯入
    、取款以逃避檢警查緝之用之犯罪工具，是依一般人通常之
    知識、智能及經驗，均已詳知向陌生人購買、承租或其他方
    法取得帳戶者，多係欲藉該帳戶取得不法犯罪所得，且隱匿
    帳戶內資金之實際取得人之身分，以逃避追查，是避免金融
    帳戶被不法行為人利用為詐財之工具，應係一般生活所易於
    體察之常識。
  ㈢被告於偵查中自承未曾詢問對方公司名稱或連絡電話等資訊
    ，只知道與其接洽的人叫黃小姐及楊小姐，雙方顯無信賴關
    係存在，竟貿然依對方指示寄出上開遠東商銀帳戶之提款卡
    及存摺，已屬可疑。再者，被告並非年幼無知或與社會隔絕
    之人，並自承有美髮、餐飲及生活百貨業等工作經驗，理應
    具有相當之社會經驗、常識，依其智識能力及社會生活經驗
    ，其對向其收取帳戶之人不自己開立帳戶卻收取他人金融機
    構帳戶之舉，豈能無疑？況被告亦於偵查中自承正常求職並
    不需要交付帳戶，並審酌被告前亦曾有幫助詐欺前科，足認
    其對於詐欺集團收購帳戶之情已有認識，復為本件犯行，其
    顯有幫助詐欺之不確定故意至明。是被告所辯，委不足採，
    其犯嫌應堪認定。
二、核被告所為，係犯刑法第30條第1 項、第339 條第1 項之幫
    助詐欺取財罪嫌。被告以幫助之犯意，參與詐欺取財構成要
    件以外之行為，為幫助犯，請依刑法第30條第2 項之規定，
    按正犯之刑減輕之。又被告前有如犯罪事實欄所載之論罪科
    刑及執行情形，有本署刑案資料查註紀錄表附卷可憑，其於
    受有期徒刑執行完畢後，5 年以內故意再犯本件有期徒刑以
    上之罪，為累犯，請參照大法官會議釋字第775 號解釋意旨
    ，審酌是否依刑法第47條第1 項規定加重其刑。
三、依刑事訴訟法第451條第1項聲請逕以簡易判決處刑。
    此  致
臺灣新北地方法院
中    華    民    國   110    年    1     月    11    日
                              檢  察  官  陳  建  良